臺灣新竹地方法院民事簡易判決  
110年度竹簡字第10號
原      告  陳家輝  
訴訟代理人  彭首席律師
被      告  曾彥慈  


訴訟代理人  辛啟維律師
            洪國鎮律師
上列當事人間確認本票債權不存在事件，本院於民國110年10月5
日辯論終結，判決如下：
    主      文
確認被告持有如附表一所示本票對原告本票債權不存在。
訴訟費用由被告負擔。
    事實及理由
一、原告起訴主張：
（一）被告持有以原告為發票人之如附表一所示之本票3紙（下
      稱系爭3紙本票），經本院以109年度司票字第2102號民事
      裁定（下稱系爭裁定）准予強制執行在案。惟兩造前為男
      女友關係，交往期間各有付出，但被告認為原告應全部支
      應生活費，屢有爭執，乃命原告簽署系爭3紙本票，原告
      無奈應允。
（二）兩造係於被告工作之酒店松江會館相識並交往，交往期間
      被告稱伊厭倦酒店職，可否不要去酒店上班或減少班次，
      並央求原告支應生活費、購買酒店節數等。原告為顧及雙
      方情誼，始口頭應諾將來經濟允許，或可購買被告酒店坐
      檯之節數，被告得此承諾尤不足，要求原告簽發本票以表
      係屬真愛，原告即簽署系爭3紙本票，討女友歡喜，本意
      旨在維持情侶間情誼。然實際上原告前已支應兩造生活費
      ，又借款予被告未能取回，一時之間無法籌措資金，故未
      購買酒店坐檯節數，實則原告本無積欠被告債務。至於系
      爭3紙本票的票面金額多寡、到期日，或係被告按其預期
      將來2、3個月可得獲得酒店坐檯節費之粗估數額，即命原
      告填寫。
（三）被告應就系爭3紙本票票據原因關係存在及債權成立負舉
      證責任，票據固為無因證券，但吾人日常生活經驗上，不
      可能毫無緣由簽發本票與他人收執，則被告何以執有系爭
      3紙本票，自無不可告人之處。兩造間就系爭3紙本票並無
      原因關係存在，尤以兩造並非商業行號業務往來，於106
      年11月29日當日有43萬元款項，係相當罕見之事，若非原
      告所述，被告應為相當證明。
（四）原告自106年8月起至107年9月止曾陸續借款予被告約300,
      000元至400,000元，以原告名義或所任職鋼珠店「星奇小
      鋼珠」名義，陸續用匯款或無摺存款方式匯入被告帳戶，
      可資證明，原告當時有相當資力，無庸向被告取得款項，
      且原告曾陸續借支予被告，縱有本票債權存在，亦可資抵
      銷。
（五）就被告主張借還款紀錄，被告表示意見如下：
　　⒈附表二編號1、2、3、4、6、7原告不爭執，也已結清。
　　⒉附表二編號5、8、9、10原告否認有借款、交付。
　　⒊附表二編號11，原告僅借款100,000元，餘額2,000元未借
      ，原告並以附表二編號20，100,000元清償。
    ⒋附表二編號13，原告僅借款10,000元，餘額1,000元未借。
    ⒌附表二編號14、15、17、18，計90,000元，與編號13合計1
      00,000元，原告不爭執，但原告以附表二編號23，100,00
      0元清償。
    ⒍附表二編號21、22，計80,000元，原告不爭執，但原告以
      附表二編號24，80,000元清償。
    ⒎附表二編號25，原告否認有借款、交付。
    ⒏附表二編號26、27、28計120,000元，原告不爭執，但原告
      以附表二編號29、30，計120,000元清償。
    ⒐附表二編號31、32，計60,000元，原告不爭執，但原告以
      附表二編號34，60,000元清償。
    ⒑附表二編號33、35，原告否認有借款、交付。
    ⒒附表二編號36至41，6筆計135,000元，原告不爭執，但原
      告以附表二編號42至46，計85,000元清償，尚有餘額50,0
      00元未清償。
    ⒓原告自107年1月12日（編號36）後，僅50,000元未清償，
      但當時已距離本票簽發日106年11月29日間隔甚遠，也非
      本票所擔保債權。
（六）系爭3紙本票係於106年11月29日簽發，則應自斯時起，原
      告對被告實際上負有相對應債務為限，並不能事後予以填
      補或累計，退萬步言之，縱然原告事後另有向被告借款，
      亦非系爭3紙本票所擔保債權範圍内。蓋本票又非最高限
      額抵押權而可得於設定抵押後累計金額，簽發本票當時豈
      可能預知數月、數年之後債權若干？本票債權存否將陷於
      永不安定狀態，是以被告欲以簽發本票後，陸續另生債權
      回填本票擔保數額，於法不合。
（七）綜上所述，原告自107年1月12日（附表二編號36）後，僅
      5萬元未清償，但當時已距離系爭3紙本票簽發日106年11
      月29日間隔甚遠，也非本票所擔保債權。原告固然曾於LI
      NE上於107年3月間回應「48萬元整」，然此係原告見被告
      如此主張，旋即單純復述而已，兩造多次金流往來，畢竟
      還未會算確認，實難期待急促口語當下即得完整計算反應
      ，原告並非承認尚欠48萬元。
（八）並於本院聲明：確認被告持有如附表一所示本票，對原告
      本票債權不存在。
二、被告則以：
（一）原告並不否認票據真正，則原告抗辯被告係以不相當對價
      或其他事由取得系爭3紙本票，應由原告負舉證之責。惟
      原告迄今從未提供任何資料以證明被告係以不相當對價或
      以其他事由取得系爭3紙本票，足認原告提起本件訴訟，
      顯無理由。
（二）原告先係主張兩造支應生活費而簽發系爭3紙本票，後再
      主張係為購買酒店節數而簽發系爭3紙本票，其主張不僅
      前後不一，更未提出任何事證以圓其說，上開說法均屬原
      告單方憑空捏造，更與實情不符。況原告自始即承認系爭
      票據為其所親簽，嗣票據原因關係為何，即原因關係不存
      在或無效，均不影響票據行為之效力，故被告仍得依票據
      文義行使權利，此為票據無因性之本質。為此，原告應依
      系爭3紙本票票載金額負清償之責。
（三）經查，原告於106年間先以經營球版臨時資金不足為由向
      被告借款，後再以名稱為阿國之人要放款賺利息為由陸續
      向被告借款，原告並要求被告依其指示將借款匯至或存入
      其兄長中華郵局帳戶及其父親台新銀行帳戶，或以提領現
      金方式交付與原告，借貸初期，原告多於借款後數日即返
      還相應借款予被告。惟於106年9月底後，原告就開始大筆
      借款並拖延返還日期，為此被告遂要求原告預先簽立系爭
      3紙本票交其收執，以確保借款債權可獲清償。然至107年
      3月10日止，被告前後以提領現金、匯款和存入原告指定
      戶頭等方式，總計交付513,000元予原告（如附表二所示
      ），且從107年3月10日之對話紀錄可知，原告亦不否認借
      款總額已高達48萬元以上。其後，經被告多次催討，原告
      遂向被告承諾會按月小額還款，惟至107年9月4日原告最
      後一次給付5,000元予被告後即避而不見。迄今原告仍積
      欠被告438,000元之借款尚未償還，被告迫於無奈，方執
      原告所簽發之系爭3紙本票向鈞院聲請強制執行，希冀原
      告能返還系爭借款予被告。
（四）又從兩造間106年10月21日LINE對話紀錄提及：「抱歉沒
      借你，你會不會怪我」，原告則回覆：「不會借很多了」
      ，而原告亦部分承認有收受被告以現金交付之借款，且不
      否認被告有將借款匯至原告所指定之銀行帳戶，可證被告
      確有將借款以現金交付及匯款方式，陸續支付予原告，顯
      示兩造確實存在借貸關係。嗣於106年11月29日簽發系爭3
      紙本票當下，原告向被告借款之數額，已高達391,000元
      （附表二編號1至20參照），而被告在衡量自身經濟能力
      後，認為其可承受之風險最大值為43萬元，遂要求原告分
      別簽立不同到期日之系爭3紙本票交予被告收執，以確保
      其借款將來能獲清償，並希望原告能在借款的同時，能依
      票載到期日分次返還所借款項。惟原告未依票載金額及票
      載到期日如期返還借款。
（五）原告於簽發系爭3紙本票時亦向被告借款391,000元，因斯
      時為男女朋友關係，被告念及情誼，同意原告分期返還所
      欠借款，並要求原告簽發系爭3紙本票予被告，以確保被
      告借款債權將來能獲得清償。而就借款金額與票面金額相
      差39,000元部分，乃因原告、被告情侶期間金錢往來頻繁
      ，且原告借款額度、頻率遠大於還款額度、頻率，故被告
      在衡量自身經濟能力後，僅願再借款39,000元予原告，並
      要求原告簽立系爭3紙本票與被告，希望原告繼續借款的
      同時，能依照票載到期日分次返還所借款項。退萬步言，
      縱鈞院認借款金額與票面金額間差額39,000元部分，係短
      期借款利息之約定，而民法第474條第1項規定係要物契約
      ，是差額39,000千元部分，因被告並未實際交付予原告，
      故被告就此部分不得請求，惟剩餘391,000元部分，被告
      確有交付予原告，故就此部分之本票債權，應屬存在。
（六）綜上所述，被告念及情誼，遂允諾原告得分期返還所欠借
      款，故由原告簽立系爭3紙到期日不同之本票予被告收執
      ，以確保此前之借款債權能獲清償，且系爭3紙本票係原
      告基於自由意志，親自簽發並交予被告，故就此部分之本
      票債權應屬存在。並於本院聲明：原告之訴駁回。
三、按確認法律關係之訴，非原告有即受確認判決之法律上利益
    者，不得提起之，民事訴訟法第247條第1項前段定有明文。
    所謂有即受確認判決之法律上利益，係指法律關係存否不明
    確，原告在法律上之地位有不安之狀態存在或有受侵害之危
    險，而此種不安之狀態或危險，能以確認判決除去者而言。
    被告持系爭3紙本票向本院聲請裁定，經本院以系爭裁定准
    予強制執行在案，有系爭裁定在卷可參，就原告而言，該本
    票債務在未經確定判決確認其不存在以前，仍有隨時受強制
    執行之危險，此等危險必須以確認判決方得除去，是原告提
    起本件確認之訴，即有受確認判決之法律上利益，合先敘明
    。
四、被告持有原告簽發系爭3紙本票，並向本院聲請本票裁定准
    予強制執行，經本院以109年度司票字第2102號裁定准許在
    案之事實，業經本院調閱前開民事卷宗核閱屬實。是本件本
    院所應審究者為：（一）系爭3紙本票原因關係為何？（二
    ）被告是否得向原告主張票據上權利？經查：
（一）關於系爭3紙本票原因關係為何部分：
　　⒈按票據乃文義證券及無因證券，票據上之權利義務悉依票
      上所載文義定之，與其基礎之原因關係各自獨立，票據上
      權利之行使不以其原因關係存在為前提。執票人行使票據
      上權利時，就其基礎之原因關係確係有效存在不負舉證責
      任。若票據債務人以自己與執票人間所存抗辯之事由對抗
      執票人，依票據法第13條規定觀之固非法所不許，惟仍應
      先由票據債務人就該抗辯事由負舉證之責任。必待為票據
      基礎之原因關係確立後，法院就此項原因關係進行實體審
      理時，當事人於該原因關係是否有效成立或已否消滅等事
      項有所爭執，始適用各該法律關係之舉證責任分配。
　　⒉原告主張兩造係於被告工作之酒店相識並交往，交往期間
      應被告央求支應生活費、購買酒店節數，為擔保前開允諾
      而簽發系爭3紙本票，與被告主張系爭3紙本票為原告向被
      告借款所為之擔保不同，自應由原告就前開主張為證明之
      責。然原告迄至本件言詞辯論終結前，仍無法提出相關證
      明，其主張自不可採。被告為系爭3紙本票執票人，主張
      前開票據原因關係為原告向被告借款之擔保，依前開說明
      ，自應認定系爭3紙本票原因關係為兩造間金錢消費借貸
      關係，合先敘明。
（二）關於被告是否得向原告主張票據上權利部分：
　　⒈消費借貸契約依民法第474條第1項規定為要物契約，貸與
      人就其交付借款之契約成立要件事實存在，應負舉證責任
      。是以票據當事人間之基礎原因關係為借貸關係，業經票
      據債務人舉證證明確定或於兩造間並無爭執後，如票據債
      務人提出其基礎原因關係不存在之對人抗辯，執票人自應
      就該基礎原因關係存在之積極事實即交付借款之事實負舉
      證之義務。
　　⒉被告主張於附表二編號1、3、5、6、8至15、17、18、21、
      22、25至28、31至33、35至41所示時間借款所示金額予原
      告，固據其提出存摺影本、存摺明細、兩造LINE訊息截圖
      為證。然查：
　　⑴依卷附系爭3紙本票（見本院卷第99頁）所示，前開本票發
      票日均為106年11月29日，而被告主張前開本票係為擔保
      兩造間借款，並主張原告自106年8月17日起即陸續向其借
      款，直至發票之日於扣除原告清償部分尚積欠391,000元
      ，雖又主張差額因原告、被告情侶期間金錢往來頻繁，且
      原告借款額度、頻率遠大於還款額度、頻率，故被告在衡
      量自身經濟能力後，僅願再借款39,000元予原告，而簽發
      總計430,000元面額本票，然被告無法提出前開本票係為
      擔保未來借款，應認系爭3紙本票系為擔保發票日前已發
      生之金錢消費借貸。
　　⑵原告對於被告主張於106年11月29日前借款即附表二編號1
      、3、6所示借款不爭執，然依前開附表二所示，原告已於
      編號2即106年8月18日、編號4即106年9月1日、編號7即10
      6年9月25日清償完畢；附表二編號11僅借款100,000元、
      編號14、15、17、18借款不爭執，亦已於附表二編號20即
      106年11月27日、編號23即106年12月13日清償完畢。
　　⑶其餘被告主張於106年11月29日前所生借款為原告所否認，
      而被告就此部分亦未提出相關證明，被告此部分主張自無
      可採。
　　⑷至被告主張於106年11月29日後至107年2月21日借款，不在
      系爭本票擔保範圍，已如前述，本院自無庸予以論列，併
      此敘明。
　　⑸又雖兩造間LINE訊息截圖（見本院卷第142頁）被告向原告
      提及「48萬連一點點也沒還」，原告則回以「48萬整」，
      並未爭執該金額，然該對話時間為107年3月10日，而依被
      告主張於106年11月29日後被告仍持續借款原告，則該金
      額應係後續借款之金額，與系爭3紙本票擔保借款無關，
      自不在本票擔保範圍內。
　　⑹綜上，系爭本票擔保借款已經清償完畢，被告自不得對原
      告主張票據上權利。原告請求確認如附表一所示本票債權
      對於原告不存在，即屬有據。
四、綜上所述，原告請求確認被告執有如附表一所示本票之本票
    債權對於原告不存在，為有理由，應予准許，原判決如主文
    所示。
五、本案事證已臻明確，兩造其餘主張陳述及所提之證據，核與
    判決之結果不生影響，毋庸再予一一論述，附此敘明。
據上論結，本件原告之訴為有理由，依民事訴訟法第436條第2項
、第78條，判決如主文。
中　　華　　民　　國　　110 　年　　10　　月　　29　　日
                  新竹簡易庭    法  官  邱玉汝
以上正本係照原本作成。
如對本判決上訴，須於判決送達後20日內向本院提出上訴（須按
他造當事人之人數附繕本）；如委任律師提起上訴者，應一併繳
納上訴審裁判費。
中　　華　　民　　國　　110 　年　　11　　月　　2 　　日
                                書記官  陳筱筑
附表一：
編號 發票日（民國） 到期日（民國） 票面金額（新臺幣）   利息起算日    （民國） 發票人 票號  01 106年11月29日 107年2月10日 18萬元 107年2月11日 陳家輝 WG-0000000  02 106年11月29日 107年1月10日 10萬元 107年1月11日 陳家輝 WG-0000000  03 106年11月29日 106年12月10日 15萬元 106年12月11日 陳家輝 WG-0000000 
附表二：
戶名：曾彥慈帳號：(000)0000-00-0000000-0       編號 日期（民國） 支出 存入 摘要 交付方式 備註 1 106年8月17日 120,000  CD提款 現金交付 被證5第2頁 2 106年8月18日  120,000 現金存款 陳家輝存入 被證5第2頁 3 106年8月25日 130,000  CD提款 現金交付 被證5第2頁 4 106年9月1日  130,000 現金存款 陳家輝存入 被證5第2頁 5 106年9月12日 10,000  CD提款 現金交付 被證5第3頁 6 106年9月14日 130,000  CD提款 現金交付 被證5第3頁 7 106年9月25日  130,000 現金存款 陳家輝存入 被證5第3頁 8 106年9月28日 130,000  CD提款 現金交付 被證5第4頁 9 106年9月29日 70,000  CD提款 現金交付 被證5第4頁 10 106年10月2日 80,000  CD提款 現金交付 被證5第4頁 11 106年10月11日 102,000  CD提款 現金交付 被證5第4頁 12 106年10月17日 20,000  CD提款 現金交付 被證5第4頁 13 106年10月17日 11,000  CD提款 現金交付 被證5第4頁 14 106年11月2日 30,000  CD轉出 匯至陳家輝哥哥帳戶 被證5第5頁 15 106年11月7日 35,000  CD提款 現金交付 被證5第5頁 16 106年11月7日  5,000 CD存款 陳家輝存入 被證5第5頁 17 106年11月7日 5,000  CD轉出 匯至陳家輝父親帳戶 被證5第5頁 18 106年11月20日 20,000  CD提款 現金交付 被證5第5頁 19 106年11月20日  17,000 CD存款 陳家輝存入 被證5第5頁 20 106年11月27日  100,000 CD存款 陳家輝存入 被證5第6頁 21 106年11月30日 50,000  CD提款 現金交付 被證5第6頁 22 106年12月8日 30,000  CD提款 現金交付 被證5第6頁 23 106年12月13日  100,000 現金存款 星奇小鋼珠 被證5第6頁 24 106年12月15日  80,000 現金存款 陳家輝存入 被證5第6頁 25 106年12月18日 27,000  CD提款 現金交付 被證5第6頁 26 106年12月22日 60,000  CD提款 現金交付 被證5第7頁 27 106年12月25日 30,000  CD轉出 匯至陳家輝哥哥帳戶 被證5第7頁 28 106年12月26日 30,000  CD轉出 匯至陳家輝哥哥帳戶 被證5第7頁 29 106年12月27日  30,000 CD存款 陳家輝存入 被證5第7頁 30 106年12月28日  90,000 CD存款 陳家輝存入 被證5第7頁 31 107年1月2日 30,000  CD提款 現金交付 被證5第7頁 32 107年1月3日 30,000  CD轉出 匯至陳家輝父親帳戶 被證5第7頁 33 107年1月3日 20,000  CD提款 現金交付 被證5第7頁 34 107年1月8日  60,000 現金存款 陳家輝存入 被證5第7頁 35 107年1月11日 50,000  CD提款 現金交付 被證5第8頁 36 107年1月12日 30,000  CD提款 現金交付 被證5第8頁 37 107年1月15日 30,000  CD提款 現金交付 被證5第8頁 38 107年1月15日 10,000  CD提款 現金交付 被證5第8頁 39 107年1月15日 25,000  CD提款 現金交付 被證5第8頁 40 107年1月30日 30,000  CD提款 現金交付 被證5第8頁 41 107年2月21日 10,000  CD提款 現金交付 被證5第8頁 42 107年2月21日  10,000 CD存款 陳家輝匯入 被證5第8頁 支出小計： 1,385,000   存入小計： 872,000   差額： 513,000 43 107年4月9日  30,000 CD存款 陳家輝父親帳戶存入 被證5第9頁 44 107年5月7日  30,000 CD存款 陳家輝匯入 被證5第10頁 45 107年7月26日  10,000 CD存款 陳家輝匯入 被證5第11頁 46 107年9月4日  5,000 CD存款 陳家輝匯入 被證5第11頁 支出總額： 1,385,000   存入總額： 947,000   差額： 438,000